【裁判字號】    99,上訴,1614
【裁判日期】    991103
【裁判案由】    毒品危害防制條例
【裁判全文】
臺灣高等法院高雄分院刑事判決        99年度上訴字第1614號
上  訴  人  臺灣屏東地方法院檢察署檢察官
被      告  甲○○
上列上訴人因被告違反毒品危害防制條例案件，不服臺灣屏東地
方法院99年度訴字第794 號中華民國99年8 月30日第一審判決（
起訴案號：臺灣屏東地方法院檢察署99年度毒偵字第1312號），
提起上訴，本院判決如下：
     主  文
原判決撤銷。
甲○○施用第一級毒品，累犯，處有期徒刑捌月。
     事  實
一、甲○○前因施用毒品案件，經觀察、勒戒，認無繼續施用毒
    品之傾向，於民國88年2 月5 日執行完畢釋放出所。復因施
    用毒品案件，經檢察官聲請簡易判決處刑及強制戒治，強制
    戒治部分於90年2 月4 日釋放出所入監服刑，刑責部分經原
    審法院以88年度屏簡字第383 號判決判處有期徒刑3 月確定
    ；再因施用毒品案件，分別經原審法院以89年度屏簡字第36
    9 號判決判處有期徒刑4 月確定、以89年度易字第1322號判
    決判處有期徒刑1 年4 月確定，其前另犯竊盜案件，經法院
    判處有期徒刑6 月確定，上開4 案件接續執行，於92年6 月
    13日縮刑期滿執行完畢。又於94年間因施用毒品案件，經原
    審法院以94年度訴字第443 號判決判處有期徒刑8 月確定。
    又於96年間因多次施用毒品，分別經原審法院以96年度訴字
    第96號判決判處有期徒刑1 年、以96年度訴字第282 號判決
    判處有期徒刑10月，前述二案件，經原審法院以96年度聲減
    字第1100號裁定減刑，並定應執行有期徒刑10月確定；另以
    96年度訴字第744 號判決判處有期徒刑1 年、96年度訴字第
    1288號判決判處有期徒刑1 年2 月，前述二案件，亦經原審
    法院院以97年度聲字第290 號裁定應執行有期徒刑2 年確定
    。上開數案件接續執行，96年5 月31日入監，98年11月17日
    假釋付保護管束，99年1 月11日假釋期滿未經撤銷，以已執
    行論。
二、詎猶不知悔改，仍基於施用第一級毒品之犯意，於99年3 月
    16日下午6 時許，在屏東縣長治鄉○○村○○道路上，以將
    海洛因加水置於針筒後注入體內之方式，施用第一級毒品海
    洛因1 次。嗣於99年3 月17日下午4 時20分許，因有施用第
    一級毒品之嫌疑，經警向原審法院聲請核發搜索票，搜索其
    位於屏東縣長治鄉○○村○○街94號住處後，採其尿送驗而
    有海洛因代謝後之嗎啡陽性反應，查悉上情。
三、案經屏東縣政府警察局移送台灣屏東地方法院檢察署檢察官
    偵查起訴。
    理  由
一、按被告以外之人於審判外之陳述，雖不符刑事訴訟法第159
    條之1 至第159 條之4 之規定，而經當事人於審判程序同意
    作為證據，法院審酌該言詞或書面陳述作成時之情況，認為
    適當者，亦得為證據；當事人、代理人或辯護人於法院調查
    證據時，知有同法第159 條第1 項不得為證據之情形，而未
    於言詞辯論終結前聲明異議者，視為有前項之同意，同法第
    159 條之5 已明揭其旨。本院用以認定本案被告犯罪事實存
    否之被告以外之人於審判外之書面陳述（尿液檢驗報告），
    被告於本院審判提示證據時，未就所調查之證據主張有刑事
    訴訟法第159 條第1 項不得為證據之情形，另本院審酌其等
    陳述作成時之情況，均無不法之情事而認為適當，是依上開
    規定均得作為證據。
二、上揭事實，業據被告甲○○於原審及本院審理時坦承不諱，
    而被告為警所採集之尿液檢體，經送請台灣檢驗科技股份有
    限公司檢驗，結果呈嗎啡陽性反應，有該公司濫用藥物尿液
    檢驗報告1 份在卷可稽。足認被告上開自白顯與事實相符，
    堪信為真實。本件事證明確，被告犯行應可認定。
三、按施用第一、二級毒品為犯罪行為，毒品危害防制條例第10
    條定有處罰明文。故施用第一、二級毒品者，依前揭規定本
    應科以刑罰。惟基於刑事政策，對合於一定條件之施用者，
    則依同條例第20條、第23條之規定，施以觀察、勒戒及強制
    戒治之保安處分。又毒品危害防制條例於92年7 月9 日修正
    公布，自93年1 月9 日施行，其中第20條、第23條將施用毒
    品之刑事處遇程式，區分為「初犯」及「5 年內再犯」、「
    5 年後再犯」。依其立法理由之說明：「初犯」，經觀察、
    勒戒或強制戒治後，應為不起訴處分或不付審理之裁定；經
    觀察、勒戒或強制戒治執行完畢釋放後，「5 年內再犯」者
    ，因其再犯率甚高，原實施之觀察、勒戒及強制戒治既已無
    法收其實效，爰依法追訴或裁定交付審理。至於經觀察、勒
    戒或強制戒治執行完畢釋放後，「5 年後再犯」者，前所實
    施之觀察、勒戒或強制戒治已足以遮斷其施用毒品之毒癮，
    為期自新及協助其斷除毒癮，仍適用「初犯」規定，先經觀
    察、勒戒或強制戒治之程式。從而依修正後之規定，僅限於
    「初犯」及「5 年後再犯」2 種情形，始應先經觀察、勒戒
    或強制戒治程式。倘被告於5 年內已再犯，經依法追訴處罰
    ，縱其第3 次（或第3 次以上）再度施用毒品之時間，在初
    犯經觀察、勒戒或強制戒治執行完畢釋放5 年以後，已不合
    於「5 年後再犯」之規定，且因已於「5 年內再犯」，顯見
    其再犯率甚高，原實施觀察、勒戒或強制戒治，已無法收其
    實效，即應依該條例第10條處罰（最高法院97年9 月9 日97
    年度第5 次刑事庭會議決議參照）。本件被告甲○○前因施
    用毒品案件，經觀察、勒戒，認無繼續施用毒品之傾向，於
    民國88年2 月5 日執行完畢釋放出所。復因施用毒品案件，
    經檢察官聲請簡易判決處刑及強制戒治，強制戒治部分於90
    年2 月4 日釋放出所入監服刑，刑責部分經原審法院以88年
    度屏簡字第383 號判決判處有期徒刑3 月確定；再因施用毒
    品案件，經原審法院以89年度屏簡字第36 9號判決判處有期
    徒刑4 月確定、以89年度易字第1322號判決判處有期徒刑1
    年4 月確定，其前另犯竊盜案件，經法院判處有期徒刑6 月
    確定，上開4 案件接續執行，於92年6 月13日縮刑期滿執行
    完畢。又於94年間再因施用毒品案件，經以94年度訴字第44
    3 號判決判處有期徒刑8 月確定；又於96年間因多次施用毒
    品，分別經原審法院以96年度訴字第96號判決判處有期徒刑
    1 年、以96年度訴字第282 號判決判處有期徒刑10月，前述
    二案件，經原審法院以96年度聲減字第1100號裁定減刑並定
    應執行有期徒刑10月確定；另以96年度訴字第744 號判決判
    處有期徒刑1 年、96年度訴字第1288號判決判處有期徒刑1
    年2 月，前述二案件，亦經原審法院以97年度聲字第290 號
    裁定應執行有期徒刑2 年確定。上開數案件接續執行，96年
    5 月31日入監，98年11月17日假釋付保護管束，99年1 月11
    日假釋期滿未經撤銷，以已執行論等情，有台灣高等法院被
    告前案紀錄表1 紙在卷足憑。被告前因犯施用毒品罪，經觀
    察、勒戒執行完畢釋放後，5 年內既已再犯施用毒品罪，並
    經依法追訴處罰，縱本次施用毒品之時間，係在前次施用毒
    品經觀察、勒戒執行完畢釋放5 年以後，仍與「5 年後再犯
    」有別，而無毒品危害防制條例第20條第3 項之適用，自應
    依法論科。
四、按海洛因係毒品危害防制條例第2 條第2 項第1 款所定之第
    一級毒品，不得非法持有、施用。核被告所為，係犯毒品危
    害防制條例第10條第1 項之施用第一級毒品罪。其持有毒品
    進而施用，故其持有之低度行為為施用之高度行為所吸收，
    故不另論罪。又被告有上揭所述之犯罪前科，有臺灣高等法
    院被告前案紀錄表1 份在卷可按，其於前受有期徒刑之執行
    完畢後，5 年以內再故意犯本件有期徒刑以上之罪，依刑法
    第47條第1 項規定，應論以累犯，並加重其刑。
五、原審認被告犯行明確，因而論罪科刑，固非無見；惟查，本
    件被告係因施用第一級毒品經人檢舉後，警方始向原審法院
    聲請核發搜索票，搜索其屏東縣長治鄉○○村○○街94號住
    處，並採集其尿液等情，業據證人即當時查獲之警員乙○○
    於本院審理證述明確，並經本院調閱原審法院99年度聲搜字
    第229 號卷查明屬實（原卷退還，影本附卷），是警方早在
    搜索被告上開住處前，即已有相當之確切證據懷疑被告有施
    用第一級毒品之情事。申言之，被告並非對於未發覺之罪自
    首者，自無刑法第62條減輕其刑之適用。原審認被告係自首
    ，遂而減輕其刑，容有不當。公訴人執此上訴，指摘原判決
    不當，為有理由，自應由本院將原判決撤銷改判。爰審酌被
    告曾因施用毒品經送戒治處所施以強制戒治後，仍未能戒斷
    其施用毒品之惡習，足見其陷溺已深、不知警惕；惟因施用
    毒品僅係戕害其自己身心並無加害他人，此次施用毒品次數
    僅1 次，且其犯罪後坦承犯行、態度尚稱良好，並自99年7
    月27日起即在屏安醫院接受美沙冬替代療法戒除毒癮，有屏
    安醫院診斷證明書1 紙附卷可參（見原審卷第38頁）等一切
    情狀，量處有期徒刑8 月。
據上論斷，應依刑事訴訟法第369 條第1 項前段、第364 條、第
299 條第1 項前段，毒品危害防制條例第10條第1 項，刑法第11
條前段、第47條第1 項，判決如主文。
本案經檢察官高大方到庭執行職務。
中    華    民    國    99    年    11    月    3    日
                  刑事第四庭    審判長法  官  蕭權閔
                                      法  官  陳吉雄
                                      法  官  吳進寶
以上正本證明與原本無異。
如不服本判決應於收受本判決後10日內向本院提出上訴書狀，其
未敘述上訴理由者，並得於提起上訴後10日內向本院補提理由書
狀（均須按他造當事人之人數附繕本）「切勿逕送上級法院」。
中    華    民    國    99    年    11    月    3     日
                                      書記官  唐奇燕
附錄本判決論罪科刑法條：
毒品危害防制條例第10條
施用第一級毒品者，處 6 月以上 5 年以下有期徒刑。
施用第二級毒品者，處 3 年以下有期徒刑。

司法院資訊處製作；財團法人民間司法改革基金會備份。
